臺灣高雄地方法院民事判決　九十一年度訴字第三七四七號
　　原　　　告　乙○○
　　訴訟代理人　丙○○
　　　　　　　　甲○○
　　被　　　告　戊○○
　　訴訟代理人　林樹根律師
　　被　　　告　丁○○
　　訴訟代理人　莊美玲律師
右當事人間分割共有物事件，經本院於民國九十三年五月二十一日言詞辯論終結，判
決如下：
    主      文
兩造共有坐落高雄縣杉林鄉○○段第一四九九地號土地准予分割。分割方法為如附圖
方案二所示之甲部分（面積五八五九平方公尺）分歸原告所有，乙部分（面積七一三
一平方公尺）分歸被告戊○○所有，丙部分（面積七一三一平方公尺）分歸被告丁○
○所有。
訴訟費用由被告戊○○負擔百分之三十五、被告丁○○負擔百分之三十五，餘由原告
負擔。
    事實及理由
一、原告主張：緣坐落高雄縣杉林鄉○○段第一四九九地號之土地（地目林，面積二
    ０一二一平方公尺）為兩造所共有（伊之應有部分為四一四九分之一二０八，被
    告戊○○、丁○○之應有部分均為八二九八分之二九四一），而兩造亦均各依持
    分面積分管占有使用迄今，又系爭土地依其使用目的，並非不能分割，且兩造並
    無不分割之特約，惟兩造對分割方案尚有異見，致無法達成分割協議，為此乃依
    法訴請裁判分割，並請求按如附圖方案一所示之甲部分（面積五八五九平方公尺
    ）分歸原告所有，乙部分（面積七一三一平方公尺）分歸被告戊○○所有，丙部
    分（面積七一三一平方公尺）分歸被告丁○○所有。
二、被告丁○○則以：依原告所提以如附圖方案一所示之分法分割，將使伊所分得之
    土地呈圓弧形而較難使用，是原告所提之分割方案並非妥適，爰請求判決依附圖
    分案二所示之方法為分割。
三、被告戊○○則以：伊對原告及被告丁○○所提之分割方案均無異議，爰請求為原
    物分割。
四、按各共有人得隨時請求分割共有物，而分割之方法不能協議決定者，法院得因任
    何共有人之聲請命為分配，民法第八百二十三條第一項前段、八百二十四條第二
    項分別定有明文。本件原告主張系爭土地為兩造所共有，其應有部分為四一四九
    分之一二０八，被告二人之應有部分均為八二九八分之二九四一，而上開土地係
    屬農牧用地，土地使用分區為山坡地保育區，且兩造就此亦未訂立不予分割之期
    限，惟兩造就分割之方法經向本院聲請調解迄仍無法達成協議等情，業據其提出
    與所述相符之土地登記謄本、分區使用證明書等件在卷可證，並有本院九十一年
    度旗調字第二六號調解程序筆錄附卷可參，且為被告所不爭執，自堪信原告主張
    為真實。今系爭土地地目既屬農牧用地，就其使用目的並無不能分割之情形，而
    兩造間亦未訂有不分割期限之特約，且兩造於聲請本院調解後就系爭土地之分割
    方法並未能協議決定，從而本件原告訴請裁判分割系爭共有土地，依法洵屬正當
    ，自應予以准許。
五、兩造共有系爭土地依法乃得裁判分割已如上述，至其分割方法，兩造於訴訟中乃
　　各陳明願依如附圖方案一、二所示之方法分割系爭土地。查系爭土地之地理位置
　　係呈斜坡狀，其土地西側至土地中央再至北側乃有道路通過其中，南側有河道通
　　過，而上開道路與水道間有陸橋相連，現其西南部由原告所占有，並於其上築有
　　門牌號碼高雄縣杉林鄉○○村○○路一三三號之磚造二層房屋乙棟及種植果樹，
　　另其西北部及東半部現則由被告丁○○、戊○○所占有，並均在其上種植果樹乙
　　節，此經本院會同高雄縣旗山地政事務所人員到場勘測屬實，並製有勘驗筆錄、
　　照片及複丈成果圖等件在卷可憑，是系爭土地既已有既成道路可供通行，且其上
　　並早由原告建有二層磚造房屋占有使用多年，而其餘大部分為種植果樹之用，故
　　為兩造之最大利益及盡土地之最大效用，自應儘可能依現有之使用狀況而為分割
　　始符兩造利益，而兩造所提出分割方案之不同僅在於原告所分得部分之土地是否
　　工整，系爭土地原屬斜坡，本即有土石流發生之可能性，而此為山坡地水土保持
　　之問題，要不因依原告主張之分割方法即得予以避免，本院審酌為使原告與被告
　　丁○○所分得之土地工整，及利於日後其二人就其所分得部分之土地為處分使用
　　收益等行為，且參酌原告所有之上開房屋坐落現況暨共有人現時使用情形暨各自
　　應有部分之比例，認系爭土地之分割方法以如附圖分案二所示之方式較顧及分割
　　後之個別及整體利用價值，且亦較符土地利用之經濟原則，爰定其分割方法如主
　　文第一項所示。
六、據上論結，本件原告之訴為有理由，合依民事訴訟法第八十條之一、第八十五條
　　第一項但書，判決如主文。
中　　　華　　　民　　　國　　九十三　　年　　　五　　　月　　三十一　　日
                              臺灣高雄地方法院民事第五庭
~B法　　　官　何悅芳
右為正本係照原本作成。
如不服本判決，應於送達後廿日內，向本院提出上訴狀並表明上訴理由，如於本判決
宣示後送達前提起上訴者，應於判決送達後十日內補提上訴理由書（須附繕本）。
中　　　華　　　民　　　國　　九十三　　年　　　五　　　月　　三十一　　日
~B法院書記官　楊明月
